臺灣高等法院刑事判決　　　　　　　　　　　　　九十一年度交上易字第二九三號
　　上　訴　人　臺灣桃園地方法院檢察署檢察官
　　上　訴　人
　　即　被　告　甲○○
右上訴人因過失傷害案件，不服臺灣桃園地方法院九十一年度交易字第二四四號，中
華民國九十一年六月十九日第一審判決（起訴案號：臺灣桃園地方法院檢察署九十年
度偵字第一九五二○號），提起上訴，本院判決如左：
    主  文
原判決撤銷。
甲○○從事業務之人，因業務上之過失傷害人，處有期徒刑貳月，如易科罰金以參佰
元折算壹日。
    事  實
一、甲○○係再發機車材料行之送貨員，以駕駛汽車送貨為業務，為從事業務之人。
    民國九十年六月二十一日晚上九時十分許，駕駛車牌Ｌ五─九一八六號自小貨車
    ，沿桃園縣八德市○○路由交流道往介壽路方向行駛，途經和平路四一一巷前，
    欲右轉進入四一一巷時，原應注意轉彎車應讓直行車先行，而依當時狀況為晴天
    、夜間有照明、路面無障礙物、視距良好，並無不能注意之情事，竟疏未注意右
    後方亦疏未注意車前狀況之乙○○（原名楊龍昌）正騎駛車牌ＩＵＳ─六０三號
    重型機車同向直行而來，朱伯安未注意轉彎車應讓直行車先行，即貿然右轉，其
    車右後視鏡擦撞乙○○之左肩，致乙○○及所騎機車倒地，乙○○受有左股骨粉
    碎性骨折之傷害。甲○○於肇事後，以電話報警並於警員到場當時，向警員自首
    並接受裁判。
二、案經乙○○訴由桃園縣警察局八德分局報告台灣桃園地方法院檢察署檢察官偵查
    起訴。
    理  由
一、右揭犯罪事實，業據被告甲○○迭於警訊、偵查、原審及本院調查中供承不諱，
    核與被害人乙○○迭於偵審指訴之情節大致相符（均參見偵查卷第四至五頁、第
    七至八頁、二七至二八頁、原審卷第十一頁、本院卷第二○頁），並有道路交通
    事故調查報告表一紙、駕駛執照影本二紙、及現場照片六幀附卷（參見偵查卷第
    十至十四頁、第十八至二十頁）足憑，且被害人因本件車禍受有左股骨粉碎性骨
    折之傷害，亦有財團法人天主教聖保祿修女會醫院出具之診斷證明書一紙在卷（
    參見原審卷第十六之一頁）可稽，應甚明確，而堪認定。
二、按轉彎車應讓直行車先行，且汽車行駛時，駕駛人應注意車前狀況，並隨時採取
必要之安全措施，此道路交通安全規則第一百零二條第一項第六款、第九十四條
    第三項定有明文。被告於右揭時、地駕駛上開自小貨車疏未注意右後方由被害人
    乙○○所騎駛之前開重型機車同向直行而來，未依上開規定轉彎車讓直行車先行
    即貿然右轉，致其車右後視鏡擦撞被害人乙○○之左肩，致被害人乙○○受有左
    股骨粉碎性骨折之傷害，且依卷附道路交通事故調查報告表所示，當時狀況為晴
    天、夜間有照明、路面無障礙物、視距良好，並無不能注意之情事，被告過失之
    情形甚為明確，而被害人乙○○於偵查中自承車禍當時位於被告所駕駛自小貨車
    之右後方（參偵查卷第二八頁），是其應注意車前狀況，詎未注意隨時採取必要
    之安全措施，而與被告之自小貨車擦撞，與有過失，堪予認定。況本件車禍事件
    經送台灣省桃園縣區車輛行車事故鑑定委員會鑑定結果，亦同此認定，此有該會
    九十一年三月十五日九一府車鑑桃字第九一○○二九號函及所附鑑定意見書一份
    附卷（參見偵查卷第三一至三三頁）可參，是被告過失行為與被害人之受傷間，
    有相當因果關係，本件事證已臻明確，被告之犯行洵堪認定。
三、按被告係再發機車材料行之送貨員，以駕駛汽車送貨為業務，已據其於原審審理
    中供述甚明，應係從事業務之人。核被告所為，係犯刑法第二百八十四條第二項
    前段之業務過失傷害罪。公訴人認係犯同法同條第一項前段之過失傷害罪，尚有
    未洽，起訴法條應予變更。被告於車禍肇事後，以電話報警並於警員到場當時，
    向警員自首並接受裁判，此為被告於本院審理中供承明確，並有警方製作之道路
    交通事故調查報告表一紙可按，被告顯已自首，自應依刑法第六十二條前段之規
    定，減輕其刑。
四、原審認被告罪證明確，而予以論罪科刑，固非無見。惟原審未認定被告有自首之
    情形，且未說明被害人乙○○何以與有過失，尚有未合；又原審未引用被告犯有
    刑法第二百八十四條第二項前段之罪責，且未審酌被告尚未賠償被害人損害之情
    形，均有未洽。檢察官以原審量刑過輕及被告以原審量刑過重為由均提起上訴，
    並無理由，惟原審既有如上可議之處，自應由本院將原判決撤銷改判。爰審酌被
    告過失程度、被害人乙○○與有過失及受傷程度、被告尚未與被害人和解及被告
    犯罪後坦承有過失之態度尚稱良好等一切情狀，量處被告如主文第二項所示之刑
    ，並諭知易科罰金之折算標準，以示懲儆。
五、被告經合法傳喚，無正當之理由不到庭，爰不待其陳述，逕行判決。
據上論斷，應依刑事訴訟法第三百六十九條第一項前段、第三百六十四條、第三百七
十一條、第二百九十九條第一項前段、第三百條，刑法第二百八十四條第二項前段、
第四十一條第一項前段、第六十二條前段、罰金罰鍰提高標準條例第一條前段、第二
條，判決如主文。
本案經檢察官劉家芳到庭執行職務。
中      華      民      國    九十一    年     十一     月      八      日
                              臺灣高等法院交通法庭
                                  審判長法  官  黃  瑞  華
                                        法  官  陳  坤  地
                                        法  官  雷  雯  華
右正本證明與原本無異。
不得上訴。
                                        書記官  陳  思  云
中      華      民      國    九十一    年     十一     月      八      日
附錄：本案論罪科刑法條全文
刑法第二百八十四條
因過失傷害人者，處六月以下有期徒刑、拘役或五百元以下罰金。致重傷者，處一年
以下有期徒刑、拘役或五百元下罰金。
從事業務之人，因業務之過失傷害人者，處一年以下有期徒刑、拘役或一千元以下罰
金。致重傷者，處三年以下有期徒刑、拘役或二千元以下罰金。
